臺灣桃園地方法院刑事判決　　　　　　　95年度易字第1783號
　　公　訴　人　台灣桃園地方法院檢察署檢察官
　　被　　　告　甲○○
上列被告因恐嚇取財等案件，經檢察官提起公訴（95年度偵字第
21638 號），被告於本院準備程序時，就被訴事實為有罪之陳述
，經告知簡式審判程序之旨，聽取檢察官及當事人意見後，本院
合議庭裁定由受命法官獨任進行簡式審判程序，判決如下：
    主  文
甲○○行使偽造公文書，足以生損害於公眾及他人，處有期徒刑
壹年貳月。
    事  實
一、甲○○基於意圖為自己不法所有及偽造公文書之犯意，於民
    國95年3 月初，在桃園縣中壢市○○路338 巷58號住處內，
    撰寫恐嚇信函一封，內容為：「楊先生：90年至94年，你參
    加中華民國境內賽鴿比賽所取得的獎金，未按所得稅法第八
    類各項規定據實申報，總計達六佰多萬，95年3 月16日起國
    稅局開始陸續寄出各種補稅裁罰書，桃德和聯合各被裁罰千
    萬元以上，請你於3 月25日以前匯八十萬元至新竹企銀八德
    分行帳號00000000000 黃益群戶頭一切均將無事，你是聰明
    人，若將事情擴大，不但將被處以一至三倍罰鍰，同時也危
    及兩個鴿會生存，慎思！慎思！」，並參酌財政部賦稅署於
    94年5 月12日函覆財政部台灣省北區國稅局（以下簡稱北區
    國稅局）台稅中五發字第0940473587號之書函形式，將北區
    國稅局於95年2 月20日函覆檢舉人（代號為940366）北區國
    稅審三字第0951008512號函文，以打字剪貼影印之方式，變
    造受文者、說明、正本及副本欄等內容後，再連同上述恐嚇
    信函，寄至乙○○位於桃園縣中壢市○○街163 巷79號家中
    ，而行使上開變造之公文書，足生損害於北區國稅局及乙○
    ○。嗣因乙○○返家發現該恐嚇信函心生畏懼，向北區國稅
    局檢舉而循線查獲。
二、案經北區國稅局函送暨桃園縣警察局桃園分局報請臺灣桃園
    地方法院檢察署檢察官偵查起訴。
    理  由
一、訊據被告甲○○對上揭犯罪事實於偵查中及本院審理時均坦
    承不諱（參見台灣桃園地方法院檢察署95年度他字第2443號
    卷第30頁及96年1 月11日審判筆錄），核與被害人乙○○於
    偵查中所指述之情節相符（參見前揭偵查卷第29頁）。此外
    ，復有上開恐嚇信函1 封、偽造之北區國稅局北區國稅審三
    字第0951008512號函文1 件、財政部賦稅署函覆北區國稅局
    台稅中五發字第0940473587號書函1 件在卷可稽。綜上，足
    認被告自白與事實相符，可採為本案論罪科刑之基礎。綜上
    所述，本件事證明確，被告犯行堪予認定。
二、論罪科刑部分：
    查刑法業於94年2 月2 日修正公布，95年7 月1 日起施行，
    且按行為後法律有變更者，適用行為時之法律，但行為後之
    法律有利於行為人者，適用最有利於行為人之法律，修正後
    刑法第2 條第1 項定有明文。此條規定係規範行為後法律變
    更所生新舊法律比較適用之準據法，本身尚無新舊法比較之
    問題，於新法施行後，應一律適用新法第2 條第1 項之規定
    ，為「從舊從輕」之比較，先予敘明。再按本次法律變更，
    比較時應就罪刑有關之共犯、未遂犯、想像競合犯、牽連犯
    、連續犯、結合犯，以及累犯加重、自首減輕暨其他法定加
    減原因（如身分加減）與加減例等一切情形，綜其全部罪刑
    之結果而為比較（最高法院95年5 月23日95年度第8 次刑庭
    會議決議參照）。經查：
  (一)刑法第346 條恐嚇取財之規定，法定刑為「6 月以上5 年以
    下有期徒刑，得併科一千元以下罰金」，就罰金部分，依修
    正後刑法施行法第1 條之1 ：「中華民國九十四年一月七日
    刑法修正施行後，刑法分則編所定罰金之貨幣單位為新臺幣
    。九十四年一月七日刑法修正時，刑法分則編未修正之條文
    定有罰金者，自九十四年一月七日刑法修正施行後，就其所
    定數額提高為三十倍。但七十二年六月二十六日至九十四年
    一月七日新增或修正之條文，就其所定數額提高為三倍」，
    及修正後刑法第三十三條第五款將罰金刑定為「新臺幣一千
    元以上，以百元計算之」等規定，則修正後刑法第346 條恐
    嚇取財罪所得科處之罰金刑最低為新臺幣1,000 元，惟依被
    告行為時之刑罰法律，即罰金罰鍰提高標準條例第1 條前段
    規定之提高倍數10倍及修正前刑法第33條第5 款規定之罰金
    最低額1 元計算，前開恐嚇取財罪之罰金刑最低為銀元1 元
    ，換算為新臺幣後，最低額僅新臺幣3 元。比較修正前、後
    之刑罰法律，自以修正前之法律較有利於被告。
  (二)關於牽連犯部分，修正前刑法第55條：「犯一罪而其方法或
    結果之行為犯他罪名者，從一重處斷」之規定，新法中業經
    刪除，意即新法就數犯罪行為所成立之數罪名，原則係採分
    論併罰之方式處斷，是修正前刑法第55條之規定顯較有利於
    被告。
  (三)修正前刑法第41條第1 項規定「得以1 元以上3 元以下折算
    1 日」，依修正前罰金罰鍰提高標準條例第2 條規定，就其
    原定數額提高為100 倍折算1 日，經折算為新臺幣後應以新
    臺幣900 元折算1 日，修正後則規定「得以新臺幣1,000 元
    、2, 000元或3,000 元折算1 日」，經比較新舊法結果，以
    修正前之法律較有利於被告。
三、按「刑法上偽造、變造文書之主要區別，在於偽造係無制作
    權人不法制作，具有創設性者而言；變造則指無制作權人變
    更他人作成之真正文書，不變更其本質者之謂。」（詳最高
    法院66 年 台上字第1961號判例、92年度台上字第6838號、
    90年度台上字第3322號、78年度台上字第3663號、76年度台
    上字第3391 號 判決意旨參照）。查上開北區國稅局北區國
    稅審三字第0951008512號函文中受文者、說明、正本及副本
    欄內之內容均經被告加以變更，顯見該函文之本質已迥然不
    同，已具有創設性。核被告甲○○所為，係犯刑法第346 條
    第3 項、第1 項恐嚇取財未遂罪、刑法第216 條、第211 條
    行使偽造公文書罪。檢察官起訴意旨就被告變更上開公文書
    內容之行為認係犯同條項之變造公文書罪嫌乙節容有誤會。
    惟因變造公文書與偽造公文書係屬於同條項，而無變更起訴
    法條之問題。被告偽造公文書後復持以行使，偽造之低度行
    為應為行使之高度行為所吸收，不另論罪。又被告所犯上開
    行使偽造公文書及恐嚇取財未遂罪間，有方法結果之牽連犯
    關係，應依修正前刑法第55條之規定，從一重論以行使偽造
    公文書罪處斷。爰審酌被告貪圖得利因而犯罪之動機及目的
    ，偽造北區國稅局公文書，嚴重破壞稅務機關信譽，及其犯
    罪之手段，而犯後坦承犯行等一切情狀，量處如主文所示之
    刑，以資警懲。
四、據上論斷，應依刑事訴訟法第273 條之1 第1 項、第299 條
    第1 項前段，修正後刑法第2 條第1 項前段，修正前刑法第
    55條，行為時刑法第216 條、第346 條第3 項、第1 項，罰
    金罰鍰提高標準條例第1 條前段，判決如主文。
本案經檢察官丁俊成到庭執行職務。
中　　華　　民　　國　　96　　年　　3 　　月　　29　　日
                  刑事第六庭  法  官  林哲賢
以上正本證明與原本無異。
如不服本判決，應於判決送達後10日內向本院提出上訴狀（應附
繕本），上訴於臺灣高等法院。
　　　　　　　　　　　　　　　書記官　楊郁馨
中　　華　　民　　國　　96　　年　　4 　　月　　11　　日
附錄論罪法條：
中華民國刑法第216條
行使第二百十條至第二百十五條之文書者，依偽造、變造文書或
登載不實事項或使登載不實事項之規定處斷。
中華民國刑法第211條
偽造、變造公文書，足以生損害於公眾或他人者，處一年以上七
年以下有期徒刑。
 中華民國刑法第346條
意圖為自己或第三人不法之所有，以恐嚇使人將本人或第三人之
物交付者，處6 月以上5 年以下有期徒刑，得併科1 千元以下罰
金。
以前項方法得財產上不法之利益，或使第三人得之者，亦同。
前二項之未遂犯罰之。
